【裁判字號】    99,再微,2
【裁判日期】    991029
【裁判案由】    清償債務
【裁判全文】
臺灣士林地方法院民事判決          九十九年度再微字第二號
再審原告    丙○○
再審被告    臺灣新光商業銀行股份有限公司
法定代理人  乙○○
再審被告    新光行銷股份有限公司
法定代理人  甲○○
上列當事人間請求清償債務事件，再審原告對於中華民國九十九
年二月十一日本院九十八年度小上字第六十四號確定判決提起再
審之訴，本院判決如下：
    主  文
再審之訴駁回。
再審訴訟費用新臺幣壹仟伍佰元由再審原告負擔。
    理  由
甲、程序方面：
    按再審之訴，應於三十日之不變期間內提起，此期間自判決
    確定時起算，判決於送達前確定者，自送達日起算，其再審
    之理由發生或知悉在後者，均自知悉時起算，民事訴訟法第
    五百條第一項、第二項定有明文。此項規定依同法第四百三
    十六之三十二第四項規定，於小額事件之再審程序準用之。
    本件再審原告係對於本院九十八年度小上字第六十四號確定
    判決提起再審，前開判決為不得上訴之判決，於民國九十九
    年二月十一日宣示，並於同年月二十六日送達再審原告，業
    經本院依職權調取上開卷宗核閱無誤，而再審原告係於同年
    三月二十五日提起本件再審之訴，有本院收狀戳附於民事再
    審狀可稽，是再審原告提起本件再審，未逾前述提起再審之
    訴之不變期間，先予敘明。
乙、實體方面：
一、再審原告起訴主張：本院九十八年度小上字第六十四號確定
    判決，有適用法規顯有錯誤，及發現未經斟酌或得使用該證
    物之再審事由：
  (一)再審被告雖本於消費借貸及債權讓與為本件請求，並提出九
    十四年三月間再審被告所簽立之消費性貸款申請表（下稱系
    爭申請表）為證，惟系爭申請表為再審原告與訴外人巔峰電
    信股份有限公司（下稱巔峰電信公司）所簽訂之契約，其上
    既未蓋用再審被告公司大小章，再審被告自非該契約之當事
    人，再審被告新光行銷股份有限公司（下稱新光行銷公司）
    亦不因上開契約而取得代理再審原告向再審被告臺灣新光商
    業銀行股份有限公司（下稱新光銀行）貸款之授權，縱再審
    原告同意再審被告新光行銷公司代向再審被告新光銀行申請
    消費性商品貸款，核其法律性質係以法律行為授與代理權，
    揆諸民法第一百六十七條規定，亦應由再審原告以意思表示
    向再審被告新光銀行為之，足見再審原告與再審被告新光銀
    行間並未成立消費性貸款契約，是再審被告新光銀行以其與
    再審原告間有消費性貸款契約存在，再審被告新光行銷公司
    以消費借貸及債權讓與之法律關係，訴請再審原告清償貸款
    及代償，均屬無據。
  (二)再審被告固又主張再審原告向巔峰電信公司購買電信服務，
    並簽立系爭申請表，約定得以零利率之分期條件向再審被告
    新光銀行融資貸款，惟因再審被告新光行銷公司與巔峰電信
    公司簽訂有分期業務合作契約書，觀之該合作契約第一條及
    第三條約定，巔峰電信公司與再審被告間關係緊密，於經濟
    上結合成一體進行營業活動，透過彼此之合作依存關係而共
    同獲取利益，於經濟上有其一體性，再審原告自得以巔峰電
    信公司目前已停止營業之事由對抗再審被告，而拒絕再給付
    尚未給付之分期款。至系爭申請表約定事項第六條固約定，
    再審原告不得執與巔峰電信公司間法律關係存否或其他事由
    對抗再審被告，然再審被告與巔峰電信公司既於經濟上結合
    成一體進行營業活動，且依德國、日本及美國之立法例，俱
    認二契約互有履行及效力上之牽連關係，消費者得以對抗企
    業經營者事由對抗金融機構，始符誠信原則，是再審被告前
    揭事先印製擬與不特定多數申請分期付款之消費者訂立同類
    契約之用之契約條款，將辦理授信之消費者地位置於較未被
    分離前之狀態更為不利之立場，並由貸與人自身主張因此而
    生對貸與人有利之效果，乃有違誠信原則，因此，上開條款
    違反消費者保護法第十二條之規定，應為無效。又巔峰電信
    公司既未繼續提供電信服務，再審原告除終止契約外，自得
    依民法第二百六十四條規定，主張同時履行抗辯，拒絕自己
    之給付。另行政院金融監督管理委員會協調銀行建置完成之
    「遞延（預付）型商品或服務無法提供時之消費性貸款處理
    機制」，雖於九十六年七月一日實施，而不溯及既往，然巔
    峰電信公司係於同年六月六日始遭廢止，本件應有該處理機
    制第五項之適用。
  (三)從而，兩造間並無消費借貸契約存在，且再審原告亦得執與
    巔峰電信公司間之事由拒絕給付尚未給付之分期款，或依據
    「遞延（預付）型商品或服務無法提供時之消費性貸款處理
    機制」主張不再給付，再審被告依據消費性貸款及債權讓與
    之法律關係請求再審原告清償債務，為無理由，應予駁回，
    為此提起再審之訴等語。並聲明：(一)原確定判決廢棄；(二)再
    審被告前訴訟程序之訴駁回；(三)再審及前訴訟程序之訴訟費
    用由再審被告負擔。
二、本件未經言詞辯論，再審被告亦未提出書狀作何聲明或陳述
    。
三、按再審之訴不合法者，法院應以裁定駁回之，民事訴訟法第
    五百零二條第一項規定甚明。又提起再審之訴，應依民事訴
    訟法第五百零一條第一項第四款表明再審理由，此為必須具
    備之程式。上開規定依同法第四百三十六之三十二第四項規
    定，於小額事件之再審程序準用之。所謂表明再審理由，必
    須指明確定判決有如何合於法定再審事由之具體情事始為相
    當，倘僅泛言有何條款之再審事由，而無具體情事者，仍難
    謂已合法表明再審事由。既未合法表明再審事由，即為無再
    審之事由，性質上無庸命其補正（最高法院六十一年臺再字
    第一三七號判例意旨參照）。遍閱本件民事再審狀所載內容
    ，並未具體指明其所發現未經斟酌之證物或得使用該證物為
    何，自不能認為已合法表明再審理由，是再審原告此項再審
    事由之主張，已難認為合法。
四、次按再審之訴顯無再審理由者，法院得不經言詞辯論，逕以
    判決駁回，民事訴訟法第五百零二條第二項定有明文。前開
    規定依同法第四百三十六之三十二第四項規定，於小額事件
    之再審程序準用之。所謂顯無再審理由，係指針對再審原告
    所主張之再審原因，無須另經調查辯論，即可判定其不足以
    動搖原確定判決所為判斷結果而言。再按確定判決適用法規
    顯有錯誤者，得以再審之訴對之聲明不服，民事訴訟法第四
    百九十六條第一項第一款著有明文。惟民事訴訟法第四百九
    十六條第一項第一款所謂「適用法規顯有錯誤」，係指確定
    判決所適用之法規與現行法律相違背或與判例解釋有所抵觸
    而言（最高法院六十年度臺再字第一七Ο號判例意旨參照）
    。又適用法規顯有錯誤，不包括漏未斟酌證據、認定事實錯
    誤、取捨證據失當、判決不備理由及在學說上諸說併存致發
    生法律上見解歧異等情形在內（最高法院六十三年臺上字第
    八八Ο號判例、九十年度臺再字第二十七號判決意旨參照）
    。關於系爭申請表上並無蓋用再審被告公司之大小章，再審
    原告主張其與再審被告間未成立消費借貸契約，另以巔峰電
    信公司無法繼續履行契約為由，主張得以此事由對抗再審被
    告，而無須清償剩餘貸款等指摘，核屬原確定判決本於認定
    之事實所為法律上之判斷，且本件再審原告訂立消費性借貸
    契約約款明確，自應依契約內容及我國有效法律解釋適用即
    債之相對性原則，而無援引德國、日本及美國立法例之必要
    。至再審原告主張之「遞延（預付）型商品或服務無法提供
    時之消費性貸款處理機制」，既不溯及既往，於本件自無適
    用之餘地。從而，原確定判決亦難認有何適用法規顯有錯誤
    之再審事由。
五、綜上所述，再審原告主張發現未經斟酌之證物，或得使用該
    證物部分，並未具體說明，難謂已合法表明再審理由；又其
    以再審被告新光銀行並非系爭申請表契約當事人，主張其與
    再審被告新光銀行間未成立消費借貸關係，另以巔峰電信公
    司無法繼續履行契約為由，主張得以此事由對抗再審被告，
    原確定判決有適用法規顯有錯誤之情事等節，為顯無理由，
    均如前述。是本件再審之訴，於法不合且顯無理由，爰不經
    言詞辯論，逕以判決駁回之。
六、本件訴訟費用額，為再審之訴之裁判費新臺幣一千五百元，
    確定如主文第二項所示。
七、據上論結，本件再審之訴不合法且顯無理由，依民事訴訟法
    第四百三十六條之三十二第四項、第五百零二條第二項、第
    七十八條、第八十七條第一項，判決如主文。
中    華    民    國    99    年    10    月    29    日
                          臺灣士林地方法院民事第三庭
                              審判長法  官  王本源
                                    法  官  林尚諭
                                    法  官  孫萍萍
以上正本證明與原本無異。
本件判決不得上訴。
中    華    民    國    99    年    11    月    3     日
                                    書記官  周玉惠

司法院資訊處製作；財團法人民間司法改革基金會備份。
